臺灣臺中地方法院刑事判決　　　　　　　94年度訴字第1377號
公　訴　人　臺灣臺中地方法院檢察署檢察官
被　　　告　甲○○
選任辯護人　葉涵德律師
上列被告因違反毒品危害防制條例案件，經檢察官提起公訴（九
十四年度毒偵字第二０六四號），本院判決如下：
    主    文
甲○○無罪。
    理    由
一、公訴意旨係以：被告甲○○曾於民國八十三年、八十四年間
    ，因肅清煙毒條例等案件，經臺灣高等法院臺中分院分別判
    處應執行有期徒刑三年四月及四年確定，而於八十五年九月
    六日入監執行，嗣於八十八年十月二十二日縮短刑期假釋出
    監交付保護管束，復因撤銷假釋而於九十年一月十日入監接
    續執行殘刑，於九十三年十二月二十九日縮短刑期執畢出監
    。被告又因施用毒品案件，經本院裁定送觀察、勒戒後，認
    有繼續施用毒品之傾向，復經本院裁定送強制戒治，於九十
    年一月十日停止處分執行出監，於九十年七月十二日期滿。
    詎甲○○猶不知戒絕，於九十年七月十二日強制戒治執行完
    畢釋放後五年內，復基於施用第一級毒品海洛因之犯意，於
    九十四年二月一日十五時二十六分許為警合法通知到場採尿
    回溯一百二十小時內之某時，在不詳地點，施用第一級毒品
    海洛因，因認被告涉有違反毒品危害防制條例第十條第一項
    之施用第一級毒品罪嫌。
二、按犯罪事實應依證據認定之，無證據不得認定犯罪事實，刑
    事訴訟法第一百五十四條第二項定有明文。又所謂認定犯罪
    事實之證據，係指足以認定被告確有犯罪行為之積極證據而
    言，該項證據自須適合於被告犯罪事實之認定，始得採為斷
    罪之資料；又認定不利於被告之事實，須依積極證據，苟積
    極證據不足為不利於被告事實之認定時，即應為有利於被告
    之認定，更不必有何有利之證據；事實之認定，應憑證據，
    如未能發現相當確實證據，或證據不足以證明，自不能以推
    測或擬制之方法，以為裁判之基礎，最高法院二十九年度上
    字第三一０五號、三十年度上字第八一六號、四十年度臺上
    字第八六號判例可資參照。復按，所謂「積極證據足以為不
    利被告事實之認定」係指據為訴訟上證明之全盤證據資料，
    在客觀上已達於通常一般之人均不致於有所懷疑，而得確信
    被告確曾犯罪之程度，若未達到此一程度，而有合理懷疑之
    存在時，即無從為有罪之認定；而檢察官就被告犯罪事實，
    應負舉證責任，並指出證明之方法。因此，檢察官對於起訴
    之犯罪事實，應負提出證據及說服之實質舉證責任。倘其所
    提出之證據，不足為被告有罪之積極證明，或其指出證明之
    方法，無從說服法院以形成被告有罪之心證，基於無罪推定
    之原則，自應為被告無罪判決之諭知，最高法院七十六年度
    臺上字第四九八六號、九十二年度臺上字第一二八號判例參
    照。
三、公訴人起訴被告涉犯施用第一級毒品罪嫌，無非係以被告之
    尿液檢驗報告呈可待因、嗎啡陽性反應，有臺中市警察局第
    六分局列管毒品人口尿液檢體採集送驗紀錄表及中山醫學大
    學附設醫院藥物濫用檢測中心檢驗報告各一份附卷可稽為其
    主要論據。訊據被告堅決否認有何施用第一級毒品犯行，辯
    稱：伊因有肺結核症狀，於九十四年二月一日十五時二十六
    分為警採尿前，有先服用醫師開立予其父親廖繼欣治療肺結
    核之止咳藥水「Brown mixture」 ，該藥水含有嗎啡成份，
    因此導致尿液呈嗎啡陽性反應，伊並未施用毒品等語。
四、經查：被告為警通知列管毒品人口到場採集之尿液後，經送
    請中山醫學大學附設醫院藥物濫用檢測中心檢驗結果，雖呈
    可待因、嗎啡陽性反應，惟其濃度僅分別為341ng/ml、847n
    g/ml，有臺中市警察局第六分局列管毒品人口尿液檢體採集
    送驗紀錄表及中山醫學大學附設醫院藥物濫用檢測中心檢驗
    報告各一份附卷可稽，經本院依職權檢具上開尿液檢驗報告
    函詢前開檢測中心予以確認時，該檢測中心函覆：「一、Br
    own mixture含有Opinm Tincture （鴉片酊）。服用此藥物
    經過人體代謝，取其尿液經氣相層析質譜儀（GC/MS） 可檢
    驗出嗎啡及可待因。二、依據管制藥品管理局簡訊第二十三
    期第五頁：若嗎啡總濃度大於1000ng/ml，且可待因總濃度
    小於25ng/ml時，應為施用嗎啡；若可待因總濃度大於300ng
    /ml，且嗎啡/可待因比值小於2時 ，應為施用可待因。四、
    依據上述判斷原則，此個案應非服用海洛因」等語明確，有
    該院九十四年七月四日中山醫九四川博法字第九四０七八六
    號函在卷可稽，而以前揭尿液檢驗結果所示濃度數據，準於
    來函附件所示上開判斷標準換算結果，本案被告採集尿液檢
    測結果之嗎啡/可待因比值大於2，尚與施用海洛因之判斷標
    準有間。又經本院向澄清綜合醫院中港分院函查結果，該院
    檢附被告及其父廖繼欣二人之病歷資料及醫囑處方簽函覆稱
    ：「一、病患廖繼欣先生，自九十三年十二月至九四年二月
    期間服用之藥物均有brown mixture 一項，該藥會有嗎啡成
    份，故服用後尿液中可檢測出嗎啡代謝成份。二、患者甲○
    ○女士，為廖繼欣先生的女兒，自述曾使用父親之brown mi
    xture 止咳效果不錯，並曾於九十四年四月至本院門診開立
    brown mixture 兩次處方」等語，有該院中港分院九十四年
    六月六日澄敬字第九四二三一九號函一份在卷足參，徵諸來
    函所附廖繼欣病歷資料及醫囑處方簽開立時間及藥物成份，
    核與被告所辯服用其父親上開藥水時間尚無二致，參以被告
    之病歷資料及醫囑處方簽，被告先後於九十四年一月二十五
    日、四月二十六日、四月二十八日、五月二十六日前往該院
    就診，經診療結果，確罹有其他侵及呼吸系統及胸部之徵候
    、呼吸道或未明示部位結核病之後遺、慢性氣道阻塞、肺炎
    等症狀，被告辯稱因病服用上開止咳藥水等語，尚非無據。
    基此，被告所服用之前開止咳藥水，既可能造成其尿液呈可
    待因、嗎啡陽性反應，自難僅憑尿液之可待因、嗎啡陽性反
    應，逕行反向推論被告確有施用第一級毒品海洛因之犯行。
    公訴人既未對被告確有施用毒品之犯行舉證證明之，說服本
    院形成被告有罪之心證，公訴人所舉之證據尚不足以證明被
    告有何施用毒品之犯行，未達確信被告確曾犯罪之程度，而
    有合理懷疑之存在，無從說服法院以形成被告有罪之心證；
    此外，復查無其他積極證據足資認定被告有何公訴人所指施
    用第一級毒品之犯行，揆諸首揭法律及判例意旨，應認不能
    證明被告犯罪，爰為被告無罪判決之諭知。
據上論斷，應依刑事訴訟法第三百零一條第一項，判決如主文。
中　　華　　民　　國　　94　　年　　8 　　月　　11　　日
                  臺灣臺中地方法院刑事第八庭
                      審判長法  官  朱光國
                            法  官  鍾堯航
                            法  官  吳崇道
上為正本係照原本作成
如不服本判決，應於判決送達後十日內向本院提出上訴狀，上訴
於臺灣高等法院臺中分院（須附繕本）。
                            書記官  柳寶倫
中　　華　　民　　國　　94　　年　　8 　　月　　11　　日
